臺灣高等法院刑事判決　　　　　　　　94年度上訴字第3278號
上　訴　人　臺灣桃園地方法院檢察署檢察官
被　　　告　甲○○
指定辯護人　本院公設辯護人　王永炫
上列上訴人因違反槍砲彈藥刀械管制條例案件，不服臺灣桃園地
方法院94年度訴字第296號，中華民國94年8月17日第一審判決（
起訴案號：臺灣桃園地方法院檢察署93年度偵字第13027號)，提
起上訴，本院判決如下：
    主  文
上訴駁回。
    理  由
一、公訴意旨略以︰被告甲○○前因違反毒品危害防制條例等案
    件，業經臺灣桃園地方法院於民國九十一年八月十七日，以
    九十一年度易字第八二七號判處有期徒刑六月確定，甫於九
    十三年五月十五日執行完畢。詎仍不知悔改，明知未經中央
    主管機關之許可，不得持有手槍，竟於九十三年七月七日二
    十一時許，在桃園縣平鎮市○○路○段一七巷六十四之二
    號住處（指被告先前居所，以下均同），受託替姓名年籍均
    不詳綽號「芭樂」之男子，保管仿FN廠半自動手槍製造之玩
    具手槍換裝土造金屬槍管改造而成之具殺傷力改造手槍（槍
    枝管制編號0000000000號）一支（含彈匣）。嗣於同年月八
    日十五時三十分許，為警在上址查獲，並扣得上開改造手槍
    一支（含彈匣）。因認被告涉嫌違反修正前槍砲彈藥刀械管
    制條例第十一條第四項之未經許可持有可發射子彈具殺傷力
    之手槍罪嫌云云。
二、按犯罪事實應依證據認定之，無證據不得認定犯罪事實；不
    能證明被告犯罪者，應諭知無罪之判決，刑事訴訟法第一百
    五十四條第二項及第三百零一條第一項分別定有明文。次按
    刑事訴訟法上所謂認定犯罪事實之證據，係指足以認定被告
    確有犯罪行為之積極證據而言，如未能發現相當證據或證據
    不足以證明，自不能以推測或擬制之方法，以為裁判基礎（
    最高法院二十九年上字第三一五號及四十年台上字第八六
    號判例意旨參照）。復按刑事訴訟上證明之資料，無論其為
    直接或間接證據，均須達於通常一般之人均不致有所懷疑，
    而得確信其為真實之程度，始得據為有罪之認定，若其關於
    被告是否犯罪之證明未能達此程度，而有合理懷疑之存在，
    致使無從形成有罪之確信，根據「罪證有疑，利於被告」之
    證據法則，即不得遽為不利被告之認定（最高法院七十六年
    台上字第四九八六號判例意旨參照）。又按刑法總則於其他
    法令有刑罰之規定者，除該法令有特別規定外，亦適用之，
    刑法第十一條定有明文；而「行為非出於故意或過失者不罰
    。過失行為之處罰，以有特別規定者為限。」，同法第十二
    條亦有明文規定；又犯罪之成立，除應具備各罪之要件外，
    尤須具有故意或過失之一般要件（最高法院二十七年非字第
    一五號判例意旨參照）。故對於被告之處罰，除有明文外，
    不得比附援引或類推適用，此乃罪刑法定主義之原則，而所
    謂特別規定者，必法條標明其「過失」字樣者始足當之，未
    標明者恆指故意犯而言，此亦為實務上一致之見解。復按刑
    法關於犯罪之故意，係採希望主義。直接故意，須行為人對
    於構成犯罪之事實具備明知及有意使其發生之兩個要件；間
    接故意，須行為人對於構成犯罪之事實預見其發生，且其發
    生不違背行為人本意始能成立。而行為人有無犯罪之故意，
    乃個人內在之心理狀態，惟有從行為人之外在表徵及其行為
    時之客觀情況，依經驗法則審慎判斷，方能發現真實（最高
    法院八十八年度台上字第一四二一號判決意旨參照）。
三、訊據被告堅決否認有何違反修正前槍砲彈藥刀械管制條例第
    十一條第四項之未經許可持有可發射子彈具殺傷力之手槍之
    犯罪情事，辯稱：槍不是我的，是綽號「芭樂」的人跟我借
    了一萬元在案發前一天晚上九點多來找我，說要還我錢，他
    到我住處後就接聽行動電話，聽完電話後，他說他要去向朋
    友拿錢來還我錢，並說他一下就回來了，他就把一個小包包
    放在我的客廳，我一直等到隔天，包包一直放在桌上，我都
    沒有動。綽號「芭樂」的人是我因為吸食毒品戒治中認識，
    後來在外面碰到。查獲當天是因為警察看到我女朋友呂晴華
    在我住處樓下形跡可疑，就去盤查，我女朋友認為自己沒有
    不法行為，就請警察上來，我女友敲門後，我就請警察進來
    坐，並同意警察搜索，警察看到桌上的包包，我說是朋友前
    一天放的，警察就叫我打開來，我才知道裡面有一把槍。後
    來我查到綽號「芭樂」的人之真實姓名是黃俊憲，我也有陪
    同查獲我的警察乙○○去找，但是黃俊憲一直不出面等語。
四、本件公訴人認被告涉嫌違反修正前槍砲彈藥刀械管制條例第
    十一條第四項之未經許可持有可發射子彈具殺傷力之手槍罪
    嫌，無非係以：上揭犯罪事實，業據被告於警詢及偵查中供
    承不諱，並有改造手槍一支（槍枝管制編號0000000000號）
　  及改造子彈三顆（送鑑定後認均無殺傷力）扣案可資佐證。
    又扣案之手槍及子彈經送請內政部警政署刑事警察局鑑定結
    果，認送驗改造手槍一支（槍枝管制編號0000000000號），
    係由仿FN廠半自動手槍製造之玩具手槍換裝土造金屬槍管改
    造而成之改造手槍，機械性能良好，可供擊發適用子彈使用
    ，認具殺傷力，有內政部警政署刑事警察局九十三年七月二
    十日刑鑑字第0930145308號槍彈鑑定書在卷可憑。核被告自
    白與事實相符，其違反槍砲彈藥刀械管制條例罪嫌，堪予認
    定，為其論據。
五、經查：
(一)被告於九十三年七月八日警詢中係陳述：「（問：所查獲槍
    械是否為你所有？）答：不是我的，是我一位朋友昨天晚上
    寄放在我這裡。」，參照被告於同日警詢筆錄前後內容，被
    告曾辯稱：「（問：警方如何查獲你？）答：警方當時來我
    住處敲門，警方表示身分後並詢問我最近有無再吸毒，我很
    坦承跟警方說我已經改過，我同意警方進入我的房間，當時
    警方看到我房間桌上有一個咖啡色手拿包，警方問我裡面是
    什麼東西，我告知警方該物品是我一位朋友放在我這裡，我
    並不知道裡面是何物品，警方請我打開後我才發現裡面是一
    把改造手槍、改造子彈三顆、彈匣乙個。」、「（問：該男
    子年籍？）答：我不知道他的年籍、姓名，我只知道他綽號
    叫『芭樂』，他大約六十八年次。」、「（問：當時你是否
    知道該手拿包裡面為何物品？）答：我不知道，是今天警方
    來找我，我打開該手拿包後才知道裡面是槍械。」等語（參
    見九十三年度偵字第一三二七號偵卷第十四—十六頁正面
    ）；復觀之被告於九十三年七月八日偵查中亦辯稱：我朋友
    「芭樂」昨天晚上八、九點時去我那裏，放在我住的地方，
    他接了電話東西放了就出去，他說馬上回來，我不知道裡面
    是槍彈等語（參見九十三年度核退字第一八七號偵卷第十
    二頁正面）；被告於九十三年九月二十四日偵查中亦辯以：
    當時警察就表明身分，我就開門，警察進來後看到客廳桌上
    咖啡色包包，問我是誰的，裡面有什麼，我回答不知道，後
    來打開發現是一把槍，但我不知情，是我朋友綽號「芭樂」
    來我住處留下的，因當時他接到電話就說他出去一下，會再
    回來拿包包，但他卻沒再回來了。我是警察來打開包包，才
    知道包包內之東西為何等語（參見九十三年度偵字第一三
    二七號偵卷第三四頁正面）。綜合上述，顯然可認被告於警
    詢及偵查中從未自白其曾有未經許可持有可發射子彈具殺傷
    力之上開改造手槍之故意及犯行，而僅係對於綽號「芭樂」
    之人遺留手拿包一只在其住處有所認識，且僅係依據警方或
    檢方之訊問人已先行預設之問題客體即「槍械」而回應，然
    對照其於警詢及偵查筆錄前後內容以觀，並無從認定被告已
    有自白未經許可持有可發射子彈具殺傷力之上開改造手槍之
    故意及犯行，是以公訴意旨此部分所認，顯有違誤而不足採
    。
(二)又參之被告自警詢、原審偵審中及本院審理時之辯解，其前
    後所述內容大致相符，是其所辯顯難認其有何不實之處。再
    經原審傳喚本件查獲當時之桃園縣警察局平鎮分局員警即證
    人乙○○、本件查獲當時亦在現場之被告女友即證人呂晴華
    到庭接受公訴人、指定辯護人之交互詰問與被告之對質詰問
    ，證人乙○○於原審結證稱：當初得到施用毒品的線報，是
    指被告及呂晴華，我們經過被告的同意搜索，因為他說他已
    經沒有再使用毒品，所以他同意我們搜索。不是得到槍砲的
    線報。那個屋子裡面只有那個房間有冷氣，其他地方看起來
    像倉庫，我們覺得那個包包有異，就請被告打開來，他馬上
    就打開，沒有猶豫的表情。當時被告說槍枝是「芭樂」的，
    被告當時不知道「芭樂」的真名，後來有要追查「芭樂」，
    是被告告訴我黃俊憲這個名字，在地檢署開完庭以後，檢察
    官也有指示我們要查，我們整組人在約定的地方等二、三次
    ，但是對方都沒有來，被告有來。被告打給「芭樂」的時候
    ，我有接過來聽，也有與對方談，對方想要取回那把槍，我
    佯裝是被告的朋友，請對方過來拿，但是對方都沒有出現等
    語（參見原審卷第一一—一一二頁正面）；證人呂晴華亦
    於原審結證稱：九十三年七月七日，我有到桃園縣平鎮市○
    ○路○段一七巷六十四之二號，這是我承租的地方。被告
    也有在場，被告是我男友，當時幾乎都與我同住。黃俊憲是
    案發前一天自己到我承租處，當時只知道他叫「芭樂」。他
    來找被告聊天。他接到一通電話之後就說有朋友要還他錢，
    他要離開，他走的時候，沒有把包包拿走，我們有看到，趕
    緊告訴他，他說他一會就會回來。他到我承租處時沒有打開
    包包過，也沒有說裡面裝什麼。因為黃俊憲說很快就會回來
    拿，所以我們沒有動那包包。包包是放在我房間的小桌子上
    。隔天我出去時被警察臨檢，我帶警察回去，後來被查獲包
    包裡有槍枝，我才知道裡面裝的是槍，我有再聯絡他。案發
    之後我們要配合警察抓黃俊憲，但是警察蠻忙的，所以被告
    說要自己抓黃俊憲，我們有通知警員乙○○。黃俊憲當時不
    知道槍枝已經被警察查獲了，我們告訴他，有人想要買那把
    槍，把那把槍拿去看了。案發之後有一次「芭樂」帶我和被
    告去他住的地方，被告有看到一個信件，上面有寫黃俊憲的
    名字，才知道他叫黃俊憲等語（參見原審卷第一六—一一
    頁正面）。證人乙○○亦於本院結證稱：「（本案槍枝是
    否是你查獲的？）是。（當時你是何原因會到被告的處所？
    ）當時我是接到線報，是要查甲○○的毒品案件。（到了甲
    ○○的住處，你是如何查到本案扣案的手槍？）我敲門向他
    表明身分，我們說要查毒品，他說他已經沒有施用，我們經
    過他的同意，進去他的家裡搜索，後來看到壹個黑色的包包
    ，打開以後發現有壹把槍。（發現槍枝後，被告有沒有承認
    槍枝是他所有？）他說是壹個綽號叫芭樂的人。（後來有沒
    有查到芭樂的人？）後來我有與被告聯絡，檢察官也有指示
    要查出芭樂，被告甲○○後來告訴我們芭樂的真實姓名為黃
    俊憲，但是黃俊憲從未出面過，始終沒有查到黃俊憲，曾經
    有一次被告甲○○說他與黃俊憲在一起，有請我跟他講電話
    ，但是只有通過電話而已，我並不能確定與我通電話的人是
    芭樂。（查獲的時候，被告說包包是芭樂的，被告有沒有說
    他知道包包內有手槍？）印象中他並不知情，只是說這個包
    包是芭樂的，打開後發現手槍，他表示他不知道裡面為什麼
    會有手槍。（打開包包你在地方法院的時候，說請被告打開
    來看，他馬上就打開，但是你在檢察官偵查中的時候，說發
    現咖啡色的包包，另一位同事吳若松打開，並不是被告打開
    的？）當時時間很長，我無法確定是我同事打開讓他看，還
    是我同事請被告打開的，只知道打開發現槍以後，被告表示
    他對於包包裡頭有槍枝一事並不知情。」等語，按證人乙○
    ○係本件查獲員警，與被告利害關係相反，而證人呂晴華係
    被告女友，與被告利害關係一致，然經核證人乙○○與呂晴
    華前開證述，不僅彼此所述有關本件查獲過程之內容大致相
    符，且亦與被告迭自警詢、原審偵審中及本院審理時所為之
    辯解互核一致。又本件查獲當時，警方所依據之線報係關於
    被告與證人呂晴華施用毒品，並非依據被告持有槍砲之線報
    方前往上址查緝，且警方亦係根據被告同意而入內搜索，於
    發現前揭手拿包後，訊問被告有關該手拿包之來源並請求被
    告開啟以供檢查，被告亦告知來源以及並無面露任何猶豫或
    不安之情而開啟該手拿包。再者，被告於告知警方有關前揭
    手拿包之來源，亦已陳明該手拿包之所有人即綽號「芭樂」
    之人為黃俊憲，而原審於查明該名黃俊憲之人之年籍資料後
    ，並予以依法傳喚、拘提均無著，此有原審送達證書、拘票
    及報告書各一紙在卷可參（參見原審卷第一一八、一三—
    一三一頁正面），亦可推認該名黃俊憲之人確有可疑之處！
    依經驗及論理法則審慎判斷本件查獲當時被告之外在表徵及
    其行為時之客觀情況，均無從認定被告具有未經許可持有可
    發射子彈具殺傷力之上開改造手槍之故意。此外，又查無其
    他積極證據足認被告有何公訴意旨所指違反修正前槍砲彈藥
    刀械管制條例第十一條第四項之未經許可持有可發射子彈具
    殺傷力之上開改造手槍之犯行，顯見被告上開所辯，應可採
    信，揆諸首揭法條及判例意旨說明，被告被訴犯罪應屬不能
    證明，原審以不能證明被告犯罪，諭知被告無罪，經核並無
    不合。檢察官上訴意旨以；(一)證人乙○○雖於審理中證稱：
    「我們覺得那個包包有異，就請被告打開來，他馬上就打開
    ，沒有猶豫的表情。」惟其於偵查中則證稱：「我們在客廳
    桌上發現一個咖啡色包包，是另一位同事傅若松打開該包包
    的，一打開就發現是一把槍。」是證人乙○○對於何人打開
    該包包前後證述不一，究竟何者為可信，實有疑問。(二)又若
    呂晴華所述屬實，表示芭樂於案發後對於被告及呂晴華仍十
    分信任，則雙方於案發後多次聯繫取槍事宜，為何芭樂未現
    身，實與常情不符，是被告所辯，顯有可疑，指摘原判決不
    當，惟查證人乙○○於本院證述時已詳細說明其於原審偵審
    中所述不一之原因，並指明被告當時表示不知情該包包內藏
    有槍枝等情，已如前述，而芭樂因涉有重嫌，畏罪潛逃而未
    出面，亦與常情無違，實難認被告所辯，有何可疑之處，本
    件檢察官之上訴為無理由，應予駁回。
據上論斷，應依刑事訴訟法第368條，判決如主文。
本案經檢察官張啟彬到庭執行職務。
中　　華　　民　　國　　94　　年　　11　　月　　29　　日
　　　　　　　　　刑事第六庭審判長  法　官　許國宏
                                    法　官　林銓正
                              　　　法　官  楊貴志
以上正本證明與原本無異。
檢察官如不服本判決，應於收受送達後十日內向本院提出上訴書
狀，其未敘述上訴之理由者並得於提起上訴後十日內向本院補提
理由書（均須按他造當事人之人數附繕本）。
被告不得上訴。
                                    書記官  林蓓瑜
中　　華　　民　　國　　94　　年　　12　　月　　1 　　日
